臺灣彰化地方法院刑事判決　　　　　　　100年度易字第176號
公　訴　人　臺灣彰化地方法院檢察署檢察官
被　　　告　陳西雄
上列被告因傷害案件，經檢察官提起公訴（100 年度偵字第606
號），本院判決如下：
    主  文
陳西雄傷害人之身體，處有期徒刑肆月，如易科罰金，以新臺幣
壹仟元折算壹日。
    事  實
一、陳西雄於民國99年9 月25日下午5 時10分許，在位於彰化縣
    社頭鄉廣興村廣興巷13號之泰安岩廟寺前，因細故與張鐘和
    發生口角，張鐘和先公然以「幹你娘」（台語）等語辱罵陳
    西雄後（張鐘和所涉公然侮辱犯行，業經本院以100 年度簡
    字第1050號判決處拘役10日確定），陳西雄竟基於傷害他人
    身體之犯意，持該廟寺之鐵椅1 張毆打張鐘和頭部，致張鐘
    和受有頭部外傷併腦震盪、頭部撕裂傷等傷害。
二、案經張鐘和訴由彰化縣警察局田中分局報請臺灣彰化地方法
    院檢察署檢察官偵查起訴。
    理  由
壹、程序部分：
一、按被告以外之人於審判外之言詞或書面陳述，除法律有規定
    者外，不得作為證據，刑事訴訟法第159 條第1 項定有明文
    。本件告訴人於警詢時所為之指訴，係屬被告以外之人於審
    判外所為之書面陳述，本院復查無符合其他例外得具有證據
    能力之情形，依法無證據能力。
二、次按檢察官職司追訴犯罪，就審判程式之訴訟構造言，檢察
    官係屬與被告相對立之當事人一方，偵查中對被告以外之人
    所為之偵查筆錄，或被告以外之人向檢察官所提之書面陳述
    ，性質上均屬傳聞證據。自理論上言，如未予被告反對詰問
    、適當辯解之機會，一律准其為證據，似有違當事人進行主
    義之精神，對被告之防禦權亦有所妨礙；然而現階段刑事訴
    訟法規定檢察官代表國家偵查犯罪、實施公訴，必須對於被
    告之犯罪事實負舉證之責，依法其有訊問被告、證人及鑑定
    人之權，證人、鑑定人且須具結，而實務運作時，偵查中檢
    察官向被告以外之人所取得之陳述，原則上均能遵守法律規
    定，不致違法取供，其可信性極高，為兼顧理論與實務，乃
    於修正刑事訴訟法時，增列第159 條之1 第2 項，明定被告
    以外之人（含被害人、證人等）於偵查中向檢察官所為陳述
    ，除顯有不可信之情況者外，得為證據，並於92年9 月1 日
    施行（最高法院94年度臺上字第7416號判決意旨參照）。又
    所謂「顯有不可信性」，係指陳述是否出於供述者之真意、
    有無違法取供情事之信用性而言，故應就偵查或調查筆錄製
    作之原因、過程及其功能等加以觀察其信用性，據以判斷該
    傳聞證據是否有顯不可信或有特別可信之情況而例外具有證
    據能力，並非對其陳述內容之證明力如何加以論斷，二者之
    層次有別，不容混淆（最高法院94年度臺上字第629 號判決
    要旨可參）。經查，證人即告訴人張鐘和、證人陳項柏在檢
    察官偵查時，係以證人之身分，經檢察官告以具結之義務及
    偽證之處罰，經其等具結，而於負擔偽證罪之處罰心理下所
    為，是其等之證述係經以具結擔保該陳述之真實性，且無證
    據顯示其等於受檢察官訊問之證述係遭受強暴、脅迫、詐欺
    、利誘等外力干擾情形或在影響其等之心理狀況致妨礙其等
    自由陳述等顯不可信之情況下所為。是其等於偵訊時之陳述
    ，既無顯不可信情況，依上開說明，有證據能力。
三、以下本案所引用其餘被告以外之人於審判外之言詞或書面陳
    述，而不符合刑事訴訟法第159 條之1 至第159 條之4 之規
    定者，均經本院於審理時當庭直接提示而為合法之調查，檢
    察官及被告均同意作為證據使用，本院審酌前開證據作成或
    取得之情況，並無非法或不當取證之情事，亦無顯不可信之
    狀況，故認為適當而均得作為證據。是前開證據，依刑事訴
    訟法第159 條之5 之規定，皆具有證據能力，先予敘明。
貳、實體部分：
一、訊據被告陳西雄固坦承其與告訴人張鐘和於99年9 月25日下
    午5 時10分許，在泰安岩廟寺前一言不合，告訴人罵其三字
    經及五字經，其阻止告訴人並要求道歉，告訴人不道歉仍繼
    續罵七字經，其當時很生氣，有拿起現場鐵椅舉高作勢要打
    告訴人等情，惟矢口否認有何傷害犯行，辯稱：伊當時將鐵
    椅舉高時想到如果打下去，會造成兩個家庭破碎，所以就沒
    有打下去，是張鐘和自己突然站起來，高度增加2 呎、也往
    前2 呎導致碰到鐵椅才受傷，而且張鐘和剛碰到鐵椅的時候
    也站的好好的，過了一分鐘後，才由一個叫萬國的人送他去
    醫院云云。經查：
  (一)據證人即告訴人張鐘和於偵訊中證稱：其於99年9 月25日下
    午5 時10分許在彰化縣社頭鄉廣興村廣興巷13號前有與陳西
    雄起口角，後來陳西雄拿椅子砸其，導致其頭部流血送醫等
    語（見偵卷第7 至9 頁）。再據證人陳項柏於他案偵訊中證
    稱：張鐘和及陳西雄其都認識，但是不知道他們的名字，其
    有聽到較老的那個罵另外一個人「幹你娘」，另一人就說，
    若再罵就要打他，之後該人就拿椅子打較老的那個人兩下等
    語（見本院卷第91頁背面至93頁），復衡以證人陳項柏與告
    訴人、被告並無任何親屬、業務或恩怨關係，難認證人陳項
    柏有為虛偽證述而陷被告受刑事非難之動機，再參諸告訴人
    為20年10月出生，被告為36年3 月出生，2 人年紀有16歲之
    差距，於外觀上自可清楚明辨何者較為年長而無誤認之虞，
    堪認證人陳項柏前開證述應非虛妄。是本院相互勾稽證人陳
    項柏與告訴人前開證述情節均互核相符，足認被告確有於99
    年9 月25日下午5 時10分許，在位於彰化縣社頭鄉廣興村廣
    興巷13號之泰安岩廟寺前，因與告訴人發生口角後，乃持現
    場鐵椅1 張毆打告訴人乙節屬實。
  (二)又告訴人於99年9 月25日受傷後，即於同日前往伍倫醫療社
    團法人員榮醫院就醫，經接受驗傷診斷結果，確受有頭部外
    傷併腦震盪、頭部撕裂傷等傷害，此有伍倫醫療社團法人員
    榮醫院於99年9 月28日所出具之乙診字第乙0000000000號診
    斷證明書，及於100 年7 月13日所出具之員榮字第1000312
    號函暨所附就診資料影本各1 份（見警卷第7 頁，本院卷第
    33至72頁）在卷可稽，核與被告以鐵椅毆打告訴人頭部等行
    為所可能造成之傷勢及部位相符。從而，被告上開傷害行為
    與告訴人所受上揭傷害結果間具有相當因果關係等情，堪以
    認定。至被告雖以前詞置辯，然衡諸常情，告訴人於案發當
    時為一79歲之老年人，行動當較一般人為緩慢，縱然刻意持
    一鐵製椅子在其頭部上方，因其站起時之速度緩慢，當不致
    產生前揭傷勢，是被告此部分所辯顯與常情相違，自不足採
    。
二、綜上所述，被告前開所辯，顯係事後卸責之詞，不足為採，
    其上開傷害犯行，事證明確，應予依法論科。
三、核被告所為，係犯刑法第277 條第1 項之傷害罪。爰審酌被
    告僅因細故而傷害告訴人，所為實不足取，且犯後否認犯行
    ，並因和解金額與告訴人未達成共識而未與告訴人和解，兼
    衡以被害人所受之傷勢、被告犯罪之動機、手段，暨其生活
    狀況、智識程度等一切情狀，量處如主文所示之刑，並諭知
    易科罰金之折算標準，以資儆懲。
據上論斷，應依刑事訴訟法第299 條第1 項前段，刑法第277 條
第1 項、第41條第1 項前段，刑法施行法第1 條之1 第1 項、第
2 項前段，判決如主文。
本案經檢察官賴政安到庭執行職務。
中    華    民    國   100    年    12    月    27    日
                    刑事第二庭  審判長法官    李進清
                                法      官    陳銘壎
                                法      官    林怡君
以上正本證明與原本無異。
如不服本判決應於收受判決後10日內向本院提出上訴書狀，並應
敘述具體理由；其未敘述上訴理由者，應於上訴期間屆滿後20日
內向本院補提理由書（均須按他造當事人之人數附繕本）「切勿
逕送上級法院」。
告訴人或被害人對於判決如有不服具備理由請求檢察官上訴者，
其上訴期間之計算係以檢察官收受判決正本之日期為準。
中    華    民    國   100    年    12    月    27    日
                                書  記  官    顧嘉文
附錄本案論罪科刑法條全文：
中華民國刑法第277條
傷害人之身體或健康者，處 3 年以下有期徒刑、拘役或 1 千元
以下罰金。
犯前項之罪因而致人於死者，處無期徒刑或 7 年以上有期徒刑
；致重傷者，處 3 年以上 10 年以下有期徒刑。